臺灣臺北地方法院刑事判決
111年度審訴字第1592號
公  訴  人  臺灣臺北地方檢察署檢察官
被      告  王臻達



上列被告因詐欺等案件，經檢察官提起公訴（111年度偵字第182
85號），被告於本院準備程序中就被訴事實為有罪之陳述，經本
院告以簡式審判程序之旨，並聽取當事人之意見後，裁定改行簡
式審判程序，並判決如下：
    主  文
王臻達犯三人以上共同詐欺取財罪，處有期徒刑壹年。
    事  實
一、王臻達依其智識及一般社會生活通常經驗，可知悉有使用帳
    戶收受、提領款項需求之人，概會以自己或關係密切之親友
    帳戶進出，以避免假手他人帳戶之風險或爭議，如非欲遂行
    詐欺取財等財產犯罪，要無要求不熟識之他人提供帳戶並代
    為提領匯入款項之必要，其足以預見「陳益杰」等人可能從
    事詐欺犯罪，仍甘冒造成他人財產上利益受損之風險，共同
    意圖為自己不法之所有，基於三人以上共同詐欺取財及隱匿
    特定犯罪所得去向之洗錢之犯意聯絡，於民國109年11月5日
    前某時，將其所申設之國泰世華商業銀行帳號末3碼086號帳
    戶（帳號詳卷，下稱本案帳戶）資料以通訊軟體LINE提供予
    「陳益杰」後，再由詐騙集團不詳成年成員，於同年11月6
    日下午1時5分前某時許，以通訊軟體LINE聯繫潘黃美珠，佯
    以親友借錢云云，致潘黃美珠陷於錯誤，委由其女潘婷儀於
    同日下午1時5分許，在新北市○○區○○路000號板橋漢生郵局
    替其臨櫃匯款新臺幣（下同）10萬元至本案帳戶。王臻達復
    依「陳益杰」之指示，於同日下午2時23分許，在國泰世華
    商業銀行華江分行ATM提領10萬元後，再上繳予「陳益杰」
    指定之不詳成年男子，以此方式掩飾特定犯罪所得之本質、
    來源及去向。
二、案經潘黃美珠訴由臺北市政府警察局大安分局報請臺灣臺北
    地方檢察署檢察官偵查起訴。
    理  由
壹、證據能力部分：
    本案據以認定事實之供述證據，公訴人及被告王臻達於本院
    言詞辯論終結前均未爭執其證據能力，經審酌該等證據之取
    得並無違法，且與本案待證事實具有關聯性，依刑事訴訟法
    第159條之5之規定，自有證據能力；至非供述證據部分，與
    本案事實具自然關聯性，且非公務員違背法定程序所取得，
    依同法第158條之4規定反面解釋，亦具證據能力。
貳、實體部分：
一、認定事實所憑之證據及理由： 
  ㈠上揭事實，業據被告於本院審理時坦承不諱（見審訴字卷第4
    6頁），核與證人即告訴人潘黃美珠於警詢之證述情節相符
    （見偵字7561卷第7至9頁），且有本案帳戶之開戶資料及交
    易明細表在卷可佐（見偵字7561卷第15至19頁），足認被告
    上開任意性自白確與事實相符，堪以採信。
  ㈡被告雖未自始至終參與各階段之犯行，而僅參與提供帳戶及
    提領贓款上繳部分，惟其與詐騙集團不詳成年成員既為詐欺
    告訴人而彼此分工，參與詐欺取財罪之部分構成要件行為，
    且被告所為均係詐欺取財犯行不可或缺之內部分工行為，並
    相互利用其他成員之行為，以共同達成犯罪之目的，堪認係
    在合同意思範圍內，各自分擔犯罪行為之一部，並相互利用
    他人之行為，以達犯罪之目的，且依前論述，被告於主觀上
    對於參與詐欺犯行之成員含自己達三人以上之事，亦屬知悉
    ，自應就所參與犯行，對於全部所發生之結果共同負責。
  ㈢被告依共犯「陳益杰」指示提領詐得贓款後將之上繳，致款
    項之流向去向不明而無從追查，客觀上已製造該詐欺犯罪所
    得金流斷點，達成隱匿犯罪所得之效果，妨礙該詐欺集團犯
    罪之偵查，自構成洗錢防制法第2條第2款「掩飾或隱匿特定
    犯罪所得之本質、來源、去向、所在、所有權、處分權或其
    他權益者」之洗錢行為甚明。
  ㈣綜上，本案事證明確，被告犯行堪以認定，俱應依法論科。
二、論罪科刑：
  ㈠法律適用：
    核被告所為，係犯刑法第339條之4第1項第2款之三人以上共
    同詐欺取財罪、洗錢防制法第14條第1項之洗錢罪。
  ㈡共犯及罪數關係：
  ⒈被告與共犯「陳益杰」等不詳姓名年籍之本案詐騙集團成年
    成員就上開犯行間，係在合同意思範圍內，各自分擔犯罪行
    為之一部，並相互利用他人之行為，以達遂行加重詐欺取財
    及洗錢等犯行，有犯意聯絡及行為分擔，應論以共同正犯。
  ⒉被告以一行為同時觸犯三人以上共同詐欺取財罪及洗錢罪，
    屬想像競合犯，應依刑法第55條規定，從一重之三人以上共
    同詐欺取財罪處斷。
　㈢量刑審酌：
　  爰以行為人責任為基礎，審酌被告提供金融帳戶及提領詐得
    贓款上繳，使告訴人受有財產損害，並危害財產交易安全，
    實屬不該，惟念被告犯後終能坦認犯行，且非居於詐欺犯罪
    主導地位，並與告訴人以5萬元調解成立，因未屆清償期而
    尚未開始履行，有本院調解筆錄可參（見審訴字卷第51頁）
    ，兼衡被告審理時自述大學肄業之智識程度、未婚、現從事
    房地產業、月收入3萬元、無需扶養親人等生活狀況（見審
    訴字卷第48頁），暨其犯罪動機、目的、手段、參與情節、
    告訴人被詐欺之金額高低（被告提領金額高低）及素行等一
    切情狀（被告於本院審理時坦承前揭罪名，是就其所犯洗錢
    防制法部分，原應減輕其刑，然其就上開犯行係從一重論處
    三人以上共同詐欺取財罪，是此部分想像競合輕罪得減刑部
    分，本院量刑時併予審酌），量處如主文所示之刑。
三、不予沒收之說明：
    被告於審理時堅稱本案犯行未獲得任何報酬等語（見審訴字
    卷第42頁），卷內亦無積極事證可認被告已取得本案報酬，
    而其提領詐得款項上繳後即對之無處分權限，爰不予宣告沒
    收犯罪所得。　　　
據上論斷，應依刑事訴訟法第273條之1第1項、第299條第1項前
段（依法院辦理刑事訴訟案件應行注意事項第159點，判決書據
上論結部分，得僅引用應適用之程序法條），判決如主文。
本案經檢察官陳鴻濤提起公訴，檢察官羅嘉薇到庭執行職務。
中　　華　　民　　國　　111 　年　　9 　　月　　28　　日
                  刑事第二十庭  法  官 賴鵬年
上正本證明與原本無異。 
如不服本判決應於收受送達後20日內向本院提出上訴書狀，並應
敘述具體理由；其未敘述上訴理由者，應於上訴期間屆滿後20日
內向本院補提理由書（均須按他造當事人之人數附繕本）「切勿
逕送上級法院」。告訴人或被害人如對於本判決不服者，應具備
理由請求檢察官上訴，其上訴期間之計算係以檢察官收受判決正
本之日期為準。 因疫情而遲誤不變期間，得向法院聲請回復原
狀。
                                書記官 林意禎
中　　華　　民　　國　　111 　年　　9 　　月　　28　　日

附錄本案論罪科刑法條全文：
中華民國刑法第339條之4
犯第339條詐欺罪而有下列情形之一者，處1年以上7年以下有期
徒刑，得併科1百萬元以下罰金：
一、冒用政府機關或公務員名義犯之。
二、三人以上共同犯之。
三、以廣播電視、電子通訊、網際網路或其他媒體等傳播工具，
    對公眾散布而犯之。
前項之未遂犯罰之。
洗錢防制法第14條
有第二條各款所列洗錢行為者，處7年以下有期徒刑，併科新臺
幣5百萬元以下罰金。
前項之未遂犯罰之。
前二項情形，不得科以超過其特定犯罪所定最重本刑之刑。